臺灣高等法院刑事判決
110年度上易字第1664號
上  訴  人  
即  被  告  戴元章


上列上訴人即被告因傷害案件，不服臺灣新竹地方法院109年度
易字第345、347號，中華民國110年8月20日第一審判決（起訴案
號：臺灣新竹地方檢察署108年度偵字第4796號、108年度偵字第
5038號），提起上訴，本院判決如下：
    主  文
上訴駁回。               
    事實及理由
一、經本院審理結果，認第一審以上訴人即被告甲○○犯修正前刑
    法第277條第1項之傷害罪（2罪），各判處有期徒刑2月，並
    定其應執行刑為有期徒刑3月，及諭知易科罰金折算之標準
    均為新臺幣1,000元折算1日，認事用法及量刑均無不當，應
    予維持，並引用第一審判決書記載之事實、證據及理由（如
    附件）。
二、被告上訴意旨略以：
　㈠關於原判決認定之犯罪事實一㈠，被告與告訴人乙○○發生口角
    衝突，但被告並未主動暴力攻擊，而係遭乙○○自後方勒住脖
    子並壓制在地，無能力造成乙○○受傷。乙○○所受傷勢為壓制
    在被告身上所造成，並非遭被告攻擊所致。
　㈡關於原判決認定之犯罪事實一㈡，被告係因家中跳電，才偕同
    水電工人進行電箱修復，係乙○○先以辣椒水噴霧及瓶身敲擊
    被告頭部、臉部，乙○○僅提供被告衝向其奪取辣椒水之畫面
    及說詞，原判決遽予採信，不合於事實。
　㈢被告遭乙○○傷害至今手肘無法施力，乙○○迄今未賠償醫藥費
    。被告因疫情影響收入，尚有妻兒待扶養，原判決之量刑嚴
    重影響被告家庭等語。
三、本院查：
　㈠原判決依憑被告坦承於民國108年2月20日傷害乙○○之供述、
    證人即告訴人乙○○於警詢時及偵訊中之指訴（見108年度偵
    字第4796號偵查卷【下稱偵4796卷】第56頁背面、108年度
    偵字第5038號偵查卷【下稱偵5038卷】第6至7、56頁）、證
    人洪怡萍、鄭文易、莊盈楹於偵訊中之證述（見偵5038卷第
    86至87、56至57、90至91頁）、游牙科診所診斷證明書、國
    立臺灣大學醫學院附設醫院新竹分院診斷證明書（見偵4796
    卷第26頁、偵5038卷第32至34頁）、現場錄影光碟、檢察官
    勘驗筆錄、原審勘驗筆錄在卷可稽（見偵5038卷第81頁、原
    審易字345卷第117頁、原審易字347卷第110頁）及員警110
    年6月23日職務報告暨所附監視器影像照片在卷可憑（見原
    審易347號卷第77至103頁）等證據資料，認定被告有如原判
    決事實欄一㈠、㈡所載之傷害等犯行，已詳敘所憑之證據與認
    定之理由；對於被告所辯：伊於107年10月29日係遭乙○○拉
    進屋內、扯斷手臂，並未傷害乙○○云云，亦詳予說明如何不
    可採信之理由（見原判決理由欄貳、一、㈡），並無憑空推
    論之情事，且與經驗法則、論理法則無違。再者，依新竹市
    警察局第一分局樹林頭派出所107年10月29日（即原判決犯
    罪事實一㈠案發當日）之員警工作紀錄簿，工作記事及處理
    情形欄記載：「16時至18時備勤，處理境福街219巷3號糾紛
    ，到場後經瞭解為甲○○、乙○○兩人因土地糾紛發生拉扯，後
    續雙方自行至醫院驗傷，於22時許致電雙方，甲○○電話轉至
    語音信箱，乙○○表示嘴巴受傷，今日無法製作筆錄」（見原
    審易字347卷第49頁），可見被告與乙○○2人間於案發時實係
    彼此互相拉扯，且乙○○當日即有向員警表明嘴部受傷之情形
    ，而參諸乙○○前開受傷部位，當無可能如被告所辯係因乙○○
    壓制在被告身上所造成，反而與乙○○指訴遭被告以手指伸入
    其口腔猛刮所致較屬相符，是以被告如原判決犯罪事實一㈠
    之傷害犯行，洵堪認定，其所辯皆屬卸責之詞，要無可採。
    被告此部分上訴意旨，無非係對於原判決之明白論斷於不顧
    ，仍持己見，再事爭執，實屬無據。
　㈡復按正當防衛必須對於現在不法之侵害始得為之，侵害業已
    過去，或無從分別何方為不法侵害之互毆行為，均不得主張
    防衛權，而衡之一般社會經驗法則，互毆係屬多數動作構成
    單純一罪而互為攻擊之傷害行為，縱令一方先行出手，而還
    擊之一方在客觀上苟非單純對於現在不法之侵害為必要排除
    之反擊行為，因其本即有傷害之犯意存在，則對其互為攻擊
    之還手反擊行為，自無主張防衛權之餘地（最高法院92年度
    台上字第3039號判決要旨參照）。被告於本院審理時雖就原
    判決犯罪事實一㈡部分另主張正當防衛云云（見本院卷第101
    頁），惟被告既不否認亦有出手毆傷乙○○，已見前述，則其
    與乙○○係互毆傷害，揆諸上開說明，被告自無主張正當防衛
    之餘地。
　㈢又刑事審判旨在實現刑罰權之分配的正義，故法院對有罪被
    告之科刑，應符合罪刑相當之原則，使輕重得宜，罰當其罪
    ，以契合社會之法律感情，此所以刑法第57條明定科刑時應
    審酌一切情狀，尤應注意該條所列10款事項以為科刑輕重之
    標準，俾使法院就個案之量刑，能斟酌至當。而量刑輕重係
    屬事實審法院得依職權自由裁量之事項，苟已斟酌刑法第57
    條各款所列情狀而未逾越法定刑度，不得遽指為違法（最高
    法院72年台上字第6696號判例參照）。查原判決關於科刑之
    部分，已依刑法第57條各款所列情狀加以審酌（見原判決理
    由欄貳、二、㈡所載），於法定刑度之內，予以量定，客觀
    上並無明顯濫用自由裁量權限或輕重失衡之情形，亦無違背
    公平、比例及罪刑相當原則之情形，核無違法或不當。被告
    以其因疫情影響收入、又有妻子幼兒待其扶養為由，指摘原
    審量刑不當，僅係就原審之量刑反覆爭執，並未再有其他舉
    證為憑，並無可採。
　㈣綜上所述，本件被告上訴，為無理由，應予駁回。
據上論斷，應依刑事訴訟法第373條、第368條，判決如主文。
本案經檢察官邱志平提起公訴，被告提起上訴後，檢察官楊四猛
到庭執行職務。
中　　華　　民　　國　　110 　年　　12　　月　　28　　日
                  刑事第二十一庭審判長法　官　林怡秀
                              　　    法　官　蔡羽玄
                              　      法　官　胡宜如
以上正本證明與原本無異。
不得上訴。
                                      書記官　黃芝凌
中　　華　　民　　國　　110 　年　　12　　月　　28　　日
附錄：本案論罪科刑法條全文
修正前中華民國刑法第277條
傷害人之身體或健康者，處3年以下有期徒刑，拘役或1000元以
下罰金。
犯前項之罪，因而致人於死者，處無期徒刑或7年以上有期徒刑
；致重傷者，處3年以上、10年以下有期徒刑。

【附件】
           臺灣新竹地方法院刑事判決　　　　　　　
                                      109年度易字第345號
                                      109年度易字第347號
公　訴　人　臺灣新竹地方檢察署檢察官
被　　　告　甲○○　男　（民國00年0月00日生）
　　　　　　　　　　身分證統一編號：Z000000000號　　
　　　　　　　　　　住○○市○區○○里0鄰○○街000巷0號
上列被告因傷害案件，經檢察官提起公訴（108年度偵字第5038
號、108年度偵字第4796號），本院判決如下：
    主    文
甲○○犯傷害罪，共貳罪，各處有期徒刑貳月，如易科罰金，均以
新臺幣壹仟元折算壹日。應執行有期徒刑參月，如易科罰金，以
新臺幣壹仟元折算壹日。
    犯罪事實
一、甲○○及其配偶潘佳怡，與乙○○及其母親莊盈楹均為鄰居關係
    ，惟雙方因土地巷道界址及甲○○設置柵欄等糾紛而經常發生
    衝突、心生嫌隙。
  ㈠甲○○於民國107年10月29日17時至18時許，在新竹市○區○○街0
    00巷0○0號庭院側門門口，與乙○○發生言語衝突後，以舌頭
    舔乙○○之左臉(涉嫌性騷擾部分，未據告訴)旋跑離，復返回
    尋釁，基於傷害之犯意，徒手毆打乙○○，雙方隨即發生扭打
    等肢體衝突，甲○○並以手指伸進乙○○之口腔猛刮，致使乙○○
    受有下唇內側黏膜約6公分之撕裂傷、臉部擦傷、右上臂擦
    傷、右手臂小擦傷、雙手肘擦傷、右腰小擦傷、脖子小擦傷
    等傷害。經警到場處理後，始循線查悉上情。
  ㈡甲○○與水電工鄭文易於108年2月20日16時許，一同進入乙○○
    位於新竹市○區○○街000巷0○0號住處庭院，將檢查、修理甲○
    ○住處外牆上之電箱設備之時，旋與乙○○及其母莊盈楹發生
    口角爭執，甲○○竟基於傷害之犯意，動手推擠莊盈楹、乙○○
    ，乙○○見狀使用噴霧劑對應，甲○○即以推撞、出拳、徒手扭
    打等方式毆打乙○○（甲○○當時手指戴著金屬指環），致使乙
    ○○受有頭部外傷、併左臉頰、左上唇多處挫擦傷、左上排牙
    齒受損（左上第一臼齒、第二臼齒受損搖晃，應拔除植牙）
    、牙齦出血、左腕挫擦傷等傷害。嗣員警據報到場後，始循
    線查悉上情。
三、案經乙○○訴請新竹市警察局第一分局報告臺灣新竹地方檢察
    署檢察官偵查起訴。　　　　
    理    由
壹、證據能力：
一、按被告以外之人於審判外之陳述，雖不符刑事訴訟法第159 
    條之1 至之4 等4 條之規定，而經當事人於審判程序同意作
    為證據，法院審酌該言詞或書面陳述作成時之情況，認為適
    當者，亦得為證據，同法第159 條之5 第1 項定有明文。查
    本案下列所引用之被告以外之人於審判外之陳述，因被告於
    準備程序時表示同意有證據能力（見109 年度易字第345號
    卷第79至80頁），復本院認其作成情形並無不當，經審酌後
    認為前開審判外之陳述得為證據。
二、另本院以下所引用之非供述證據，均查無事證足認有違背法
    定程序或經偽造、變造所取得等證據排除之情事，復經本院
    依刑事訴訟法第164 條、第165 條踐行物證、書證之調查程
    序，況公訴人及被告對此部分之證據能力亦均不爭執，是堪
    認均有證據能力。
貳、實體部分：
一、訊據被告固坦承上開犯罪事實一㈡之犯行，惟否認犯罪事實
    一㈠之犯行，辯稱：我沒有傷害他云云。經查：
  ㈠就犯罪事實一㈡所載部分：
　　被告於108年2月20日16時許，在新竹市○區○○街000巷0○0號
    庭院，有傷害乙○○之犯罪事實，業據被告於本院審理時坦承
    不諱（見本院109年度易字第345號卷第122頁），並有證人
    即告訴人乙○○於警詢時及偵訊中之指訴（見108年度偵字第5
    038號偵查卷第6至7 頁、第56頁）、證人鄭文易、莊盈楹於
    偵訊中之證述（見108年度偵字第5038號偵查卷第56至57頁
    、第90至91頁），亦有游牙科診所診斷證明書及國立臺灣大
    學醫學院附設醫院新竹分院診斷證明書（見108年度偵字第5
    038號偵查卷第32-34頁）、現場錄影光碟1片、偵查中勘驗
    筆錄1份及本院勘驗筆錄在卷可稽（見108年度偵字第5038號
    偵查卷第81頁、本院109易字第345號卷第117頁），被告自
    白有與之相符之上開證據佐證之，足認被告前揭之自白與事
    實相符，被告如犯罪事實一㈡部分之犯行應可認定之。
  ㈡就犯罪事實一㈠部分：
　　訊據被告矢口否認有何傷害犯行，並辯稱：我不認罪，是他
    把我拉進去，把我手扯斷的，我沒有傷害他云云，惟查：
　1.證人即告訴人乙○○於偵訊中結證稱：「當時我從外返家，派
    出所陳姓員警，還有另一名警員剛好在甲○○住處門口測量，
    ......甲○○剛好回來與陳姓員警起爭執，甲○○之後回到他家
    ，......我到家門口開大門時，甲○○過來用舌頭舔我的左臉
    後就跑開，我沒有理他，把我的機車牽進去裡面，我要關門
    時，機車已在屋子裡，甲○○跑過來裡面動拳打我，我抱著甲
    ○○，我與甲○○都摔在地上，鄰居洪怡萍報警，這時戴錦鏞衝
    進來踹我4、5下右大腿，甲○○用指甲伸到我的口腔裡來回割
    ，讓我的口腔有去縫5針。」（見108年度偵字第4796號偵查
    卷第56頁背面）；證人洪怡萍於偵訊中證稱：「我走進巷子
    時看到2個警察在量鐵門距離，我就往我家裡走，看到甲○○
    與乙○○兩人壓在地上，地點是乙○○住處門口，我就趕快去跟
    警察說有人在打架，之後我就進我家了。」等語（見108年
    偵字第4796號），另經本院依職權勘驗現場監視器光碟:「
    一、畫面一開始出現兩位員警在現場因他案測繪現場，乙○○
    騎乘重機回家，旁邊另有一名騎乘重型機車不明男子，乙○○
    見員警在現場測繪，有與員警交談，之後甲○○及其妻出現於
    畫面中與乙○○交談，期間員警均在現場測繪現場。二、其餘
    部分如員警於110年6月23日提出之職務報告內容及後附監視
    器照片。」此有本院勘驗筆錄暨職務報告內容及後附監視器
    照片在卷可憑（見本院109年度易字第347號卷第110頁、第7
    7至103頁）。員警提出之職務報告之處理事件過程與證人即
    告訴人乙○○於偵訊時之證言及監視器光碟畫面大致相符。此
    外，有臺灣大學醫學院附設醫院新竹分院診斷證明書1份（
    見108年度偵字第4796號偵查卷第26頁）在卷可稽，而觀諸
    告訴人乙○○之診斷證明書記載傷勢為「下唇內側黏膜約6公
    分長撕裂傷（於急診做撕裂傷縫合手術），臉部擦傷，右上
    臂小擦傷，雙手肘擦傷，右腰小擦傷，脖子小擦傷」，上開
    傷勢與證人即告訴人指述被告所採取之傷害行為態樣吻合，
    且比對告訴人傷勢中較為特別之處為「下唇內側黏膜6公分
    長撕裂傷」與告訴人指述「被告用指甲伸到我的口腔裡來回
    割，讓我的口腔有去縫5針」一致，由上開證人證言及客觀
    書證得見，被告確有上開傷害告訴人之行為。
　2.被告雖辯稱其係遭乙○○拉進去，並將其手扯斷云云，然據上
    開本院勘驗之監視器影像可知案發經過與告訴人前開所述大
    致相符，被告供稱是遭告訴人拉進屋內一節，明顯與監視器
    影像不符，另據證人葉春隆於偵訊時證稱：「當時乙○○的家
    的鐵門是打開，乙○○在裡面，甲○○站在鐵門那裡，即門內及
    門外的中間......我看有警察在那邊就沒有理他們......沒
    有看到乙○○把甲○○拉進去。」等語（見108年度偵字第4796
    號偵查卷第87頁），被告上開所辯，顯為卸責之詞，不足採
    信。
　㈢綜上所述，本件事證明確，被告上開犯行，均堪認定，自應
    均依法論科。
二、論罪科刑：
　㈠被告行為後，刑法第277 條第1 項條文已於108 年5 月29日
    修正公布，並自同年月31日生效施行，將原先之法定刑「三
    年以下有期徒刑，拘役或一千元以下罰金」提高為「五年以
    下有期徒刑、拘役或五十萬元以下罰金」，是比較新舊法結
    果，行為後之法律並未有利於行為人，依刑法第2 條第1 項
    前段之規定，本件自應適用修正前刑法第277條第1 項之規
    定。被告所犯上開2 罪，犯意各別，行為互殊，應予分論併
    罰。
  ㈡爰以行為人之責任為基礎，審酌被告之素行、犯罪動機、目
    的、手段，及告訴人所受傷勢之嚴重程度，兼衡被告否認部
    分犯罪，未能取得告訴人諒解之犯後態度，暨其專科肄業之
    教育程度、寵物業，家境小康之經濟狀況等一切情狀，分別
    量處如主文所示之刑，併定其應執行刑暨均諭知易科罰金之
    折算標準，以示懲戒。
據上論斷，應依刑事訴訟法第299 條第1 項前段，判決如主文。
本案經檢察官邱志平提起公訴，檢察官陳中順到庭執行職務。
中    華    民    國   110  年    8     月    20      日
                  刑事第十一庭    法  官  李毓華
以上正本證明與原本無異。
如不服本判決應於收受本判決後20日內向本院提出上訴書狀，上
訴書狀應敘述具體理由。上訴書狀未敘述上訴理由者，應於上訴
期間屆滿後20日內補提理由書狀於本院(均須按他造當事人之人
數附繕本 )「切勿逕送上級法院」。
中　　華　　民　　國　　110 　年　　8 　　月　　20　　日
                                   書記官  胡家寧
  
附錄本案論罪法條：
（修正前）中華民國刑法第277條
傷害人之身體或健康者，處三年以下有期徒刑，拘役或一千元以
下罰金。
犯前項之罪，因而致人於死者，處無期徒刑或七年以上有期徒刑
；致重傷者，處三年以上、十年以下有期徒刑。